【裁判字號】    92,交聲更,4
【裁判日期】    921112
【裁判案由】    聲明異議
【裁判全文】
臺灣彰化地方法院交通事件裁定                      九十二年度交聲更字第四號
    移
    異  議  人
    即受處分人  乙○○○貨運有限公司  設彰化縣花壇鄉○○路二一九號一樓
    代  表  人  甲○○
    代  理  人  周建櫳
右列受處分人因違反道路交通管理處罰條例案件，對於交通部公路總局臺中區監理所
彰化監理站民國九十一年十一月二十九日所為之處分（原處分：彰監五字第六四─Ｋ
ＡＣ三一九九五一號），聲明異議，受處分人不服本院九十二年五月三十日九十二年
度交聲字第一號裁定，提起抗告，經臺灣高等法院臺中分院於九十二年七月十六日九
十二年度交抗字第五三二號裁定發回更審，本院裁定如左：
    主  文
原處分撤銷。
乙○○○貨運有限公司汽車裝載貨物超過核定之總聯結重量，處新臺幣壹萬陸仟元，
並記汽車違規紀錄一次。
    理  由
一、按汽車裝載貨物超過核定之總重量、總聯結重量者，處汽車所有人罰鍰，並記汽
    車違規紀錄一次。又汽車有超載貨物之情形者，應責令改正或當場禁止通行，並
    處新臺幣一萬元罰鍰，超載十公噸以下者，以總超載部分，每一公噸加罰新臺幣
    一千元；超載逾十公噸至二十公噸以下者，以總超載部分，每一公噸加罰新臺幣
    二千元；超載逾二十公噸至三十公噸以下者，以總超載部分，每一公噸加罰新臺
    幣三千元；超載逾三十公噸者，以總超載部分，每一公噸加罰新臺幣五千元。未
    滿一公噸以一公噸計算。道路交通管理處罰條例第二十九條之二第一項、第三項
    定有明文。
二、本件異議人即受處分人乙○○○貨運有限公司（下稱受處分人）所有之車牌號碼
    五Ｋ－三四八號營業貨運曳引車（Ｘ五─一八號營業半拖車），於民國九十一年
    十月二十四日上午八時五十五分許，行經褒忠為警攔查，經司機提示磅單總重四
    十二噸，核重三十五噸，超載七噸，依違反道路交通管理處罰條例第二十九條之
    二第一項、第三項之規定，處汽車所有人罰鍰新臺幣一萬七千元整。
三、本件受處分人固不否認有在前開時、地遭警取締，該車裝載瀝青混凝土，並經該
    車司機出示磅單，磅單記載總重四十二噸之情事（見本院九十二年十月三十一日
    訊問筆錄第二頁），惟辯稱：依交通部九十一年五月二十八日交路字第○九一○
    ○○五一九八號函，登檢合格之砂石標示車及原砂石標示車已登檢轉換為砂石專
    用車者，於九十三年五月三十一日前，以核定之容積裝載及取締，自九十三年六
    月一日起，均應依行車執照核定之重量裝載及取締等語。經查：
（一）道路交通管理處罰條例第二十九條之一規定：「裝載砂石、土方未依規定使用
      專用車輛或其專用車廂未合於規定或變更車廂者，處汽車所有人新臺幣四萬元
      以上八萬元以下罰鍰，並當場禁止通行」，惟砂石專用車載運砂石、土方以外
      之貨物並無處罰規定，亦即砂石專用車可以裝載其他貨物。此有交通部公路總
      局臺中區監理所九十一年五月八日九一中監車字第九一二二二五六號函可稽（
      見本院九十二年度交聲字第一號卷第二十七頁）。又交通部九十一年五月二十
      八日交路字第○九一○○○五一九八號函示：「登檢合格之砂石標示車及原砂
      石標示車已登檢轉換為砂石專用車者：於九十三年五月三十一日前以核定之容
      積裝載及取締，自九十三年六月一日起均應依行車執照核定之重量裝載及取締
      」（見臺灣高等法院臺中分院九十二年度交抗字第五三二號卷第六、七頁），
      由上可知，砂石專用車可裝其他貨物，且登檢合格之砂石標示車及原砂石標示
      車已登檢轉為砂石專用車者，於九十三年五月三十一日前，均依核定之容積裝
      載及取締。
（二）本件受處分人所有之車輛已於九十一年五月七日登檢為砂石專用車，此有受處
      分人提出之拖車新領牌證登記書、汽（機）車各項異動登記書影本為證，則受
      處分人所有之車輛屬前開登檢合格之砂石專用車，應無疑義。而該砂石專用車
      之核定容積，經本院檢附拖車新領牌證登記書、汽（機）車各項異動登記書、
      行車執照影本函詢交通部公路總局臺中區監理所彰化監理站之結果，該車輛之
      貨廂內框尺寸：（長度：７０３公分、寬度：２３２公分、高度：９５公分）
      ，貨廂內突出物（如油壓頂高設備等）尺寸：（長度：２５０公分、寬度：１
      １４公分、高度：２５公分），其有效之裝載容積為十四‧七立方公尺，有交
      通部公路總局臺中區監理所彰化監理站九十二年十月十六日中監彰字第○九二
      ○○三一五二六號函在卷可憑，則受處分人所有車輛核定容積為十四‧七立方
      公尺，該車之裝載及取締自應以此為準。受處分人認於九十三年五月三十一日
      以前，即得任意載運貨物縱超過核定容積，亦不受任何限制及取締，實有誤會
      。
（三）又受處分人所有車輛核定裝載容積為十四‧七立方公尺，已見前述，受處分人
    亦自承確有超載貨物之情事，依受處分人不爭執之瀝青混凝土之比重為二點五
      換算為重量為三十六點七五公噸（見本院九十二年十月三十一日訊問筆錄第三
      頁，訊問筆錄記載換算結果為約三十八點七公噸為誤算，併更正之），則本件
      受處分人依核定之容積，用以裝載瀝青混凝土之總重量應為三十六點七五公噸
      ，而受處分人竟裝載四十二公噸，已逾五點二五公噸，參諸道路交通管理處罰
      條例第二十九條之二第一項、第三項之規定，本件超載在十公噸以下，以總超
      載部分，每一公噸加罰新臺幣一千元，未滿一公噸以一公噸計，應處罰鍰新臺
      幣一萬六千元，並記汽車違規紀錄一次。原處分機關逕以行車執照上核定之總
      重量為依據，作為科處罰鍰之標準，對受處分人處以新臺幣一萬七千元之罰鍰
      ，復漏未依規定予以記汽車違規紀錄一次，尚有未洽，自應由本院將原處分撤
      銷，仍以受處分人有上開違規行為，處以罰鍰新臺幣一萬六千元，並記汽車違
      規紀錄一次，以資適法。
四、據上論斷，應依道路交通案件處理辦法第二十條前段，裁定如主文。
中      華      民      國    九十二    年     十一     月     十二     日
                      臺灣彰化地方法院交通法庭
                                            法      官  許  雅  婷
右正本證明與原本無異。
如不服本裁定，應於裁定送達後五日內向本院提出抗告狀( 須附繕本 )。
                                            法院書記官  謝  秋  德
中      華      民      國    九十二    年     十一     月     十四     日


司法院資訊處製作；財團法人民間司法改革基金會備份。
